【裁判字號】    92,台上,4935
【裁判日期】    920910
【裁判案由】    違反毒品危害防制條例
【裁判全文】
最高法院刑事判決                              九十二年度台上字第四九三五號
    上  訴  人  甲○○
右上訴人因違反毒品危害防制條例案件，不服台灣高等法院中華民國九十二年七月二
日第二審更審判決（九十一年度上更(一)字第一０一八號，起訴案號：台灣桃園地方法
院檢察署八十六年度偵字第一二００七號），提起上訴，本院判決如左：
    主  文
上訴駁回。
    理  由
按刑事訴訟法第三百七十七條規定：上訴於第三審法院，非以判決違背法令為理由，
不得為之。是提起第三審上訴，應以原判決違背法令為理由，係屬法定要件。且必須
依據卷內資料為具體之指摘，並足據以辨認原判決已具備違背法令之形式，始屬相當
。本件原判決依憑已判決確定共同被告莊平谷於警局、偵查及第一審調查時所供述，
核與證人潘誠發於第一審調查時及證人楊美昭於警局證述之情節均相符合，楊美昭於
第一審調查時，猶稱警局所言均實在，未遭刑求；參以上訴人甲○○於獲案之初，即
供陳與莊平谷及楊美昭等人均係朋友關係，彼此間並無怨隙等語，上開證人所為之證
言，足採為對上訴人不利之認定。此外，並有莊平谷依上訴人之囑，將海洛因交予楊
美昭之際，當場為警在楊美昭身上查獲之海洛因一包及經警在莊平谷賃居處所查扣上
訴人前放置之海洛因三包扣案可資佐證。該四包扣案之白粉，經送請法務部調查局檢
驗結果，均係海洛因（前者驗餘淨重０‧一五公克，後者驗餘淨重０‧二八公克），
亦有該局民國八十六年九月二十五日（八六）陸字第八六二五五八三二號及第000
00000號鑑定通知書各一紙在卷可憑等證據資料，認定上訴人有如原判決事實欄
所載共同連續販賣毒品犯行，因而撤銷第一審科刑判決，改判論處上訴人有期徒刑十
二年，已於理由內詳細敘述其所憑之證據及認定之理由，並說明上訴人所辯莊平谷及
證人楊美昭、潘誠發前於警局、偵查及第一審調查時所為之證述，均不實在，因伊與
莊平谷互換行動電話、電話使用，致伊曾接獲潘誠發聯絡欲向莊平谷購買海洛因之電
話，而伊之電話通話紀錄中，亦有莊平谷聯絡販賣海洛因之內容；伊多次向莊平谷索
債，引起莊平谷之不悅，且莊平谷誤認係伊向員警告密始遭逮捕，遂懷恨在心，故意
誣指與伊共同販賣海洛因云云，不足採信。又上訴人販賣毒品海洛因之次數不多，且
未查扣數量龐大之海洛因，所得利益尚非鉅大，所犯販賣毒品罪之法定本刑為死刑或
無期徒刑，揆其犯罪情狀，顯有足堪憫恕之處，認即令處以法定最低度刑之無期徒刑
，猶嫌過重，爰依刑法第五十九條之規定酌減其刑。已依據卷內資料詳予指駁、說明
，從形式上觀察，原判決並無違背法令情形存在。次查原判決已就證人楊美昭於警局
所稱第一次係於上訴人住處桃園市○○路一五三號門外交易一事，與其於檢察官偵查
中所稱伊與「阿維」向上訴人買海洛因，由「阿維」進入交易，伊在門外等一事，祇
是記憶或用語之差異，尚無重大矛盾之處，至於證人楊美昭於第一審翻異前詞，改稱
未向上訴人購買海洛因云云，係迴護之詞，尚難採信。而莊平谷於原審法院前審改稱
其係獨自販賣海洛因予潘誠發、楊美昭，與上訴人無涉，為警查扣之海洛因，均係其
所有等語，亦係事後迴護之詞，並無可採。於理由內詳加說明論述，並無違法之處。
上訴意旨就原審根據前述證據所為事實之認定，究竟違背如何之證據法則，並未依據
卷內訴訟資料為具體之指摘，徒憑己見，就原判決已說明事項或屬原審採證認事職權
之適法行使，任意指摘有理由不備及採證違法，且仍為單純事實之爭執，要難謂為適
法之第三審上訴理由。次按刑事訴訟法第三百十條第二款所謂有罪之判決書，對於被
告有利之證據不採納者，應說明其理由，係指就單一證據之各別證據價值判斷有不同
時，應說明如何不採納其中某一各別證據之理由而言。如果同一證人前後供述證言彼
此不能相容，則採信同一證人之部分證言時，當然排除其他部分之證言，此為法院取
捨證據法理上之當然結果，縱未於判決理由內說明捨棄他部分證言，而僅說明採用某
部分證言之理由，於判決本旨並無影響，亦與判決不備理由不侔。查原判決係以證人
潘誠發於第一審法院調查時之證言與卷內證據資料相符，資為不利於上訴人之證據，
而未採納證人潘誠發於警局、原審之供詞。上訴意旨指摘證人潘誠發於警局、原審所
陳，與其在第一審之供述不一，其陳述已有瑕疵，原判決未說明其供述何以足採之理
由，有理由不備之違法云云，難謂為適法之第三審上訴理由。依前揭說明，其上訴違
背法律上之程式，應予駁回。
據上論結，應依刑事訴訟法第三百九十五條前段，判決如主文。
中      華      民      國    九十二    年      九      月      十      日
                              最高法院刑事第二庭
                                  審判長法官  陳  錫  奎
                                        法官  洪  清  江
                                        法官  李  伯  道
                                        法官  洪  文  章
                                        法官  花  滿  堂
      右正本證明與原本無異
                                              書  記  官
中      華      民      國    九十二    年      九      月     十七     日


司法院資訊處製作；財團法人民間司法改革基金會備份。
